【裁判字號】    90,上易,1612
【裁判日期】    901130
【裁判案由】    妨害自由等
【裁判全文】
臺灣高等法院臺南分院刑事判決        九十年度上易字第一六一二號  Ａ
      上  訴  人
      即  被  告  乙  ○  ○
右上訴人因妨害自由案件，不服臺灣嘉義地方法院八十九年度易字第九七六號中華民
國九十年九月四日第一審判決（起訴案號：臺灣嘉義地方法院檢察署八十九年度偵字
第五五六一號），提起上訴，本院判決如左：
      主      文
原判決關於恐嚇危害安全罪部分撤銷。
乙○○共同連續以加害生命之事，恐嚇他人致生危害於安全，處有期徒刑陸月，如易
科罰金，以參佰元折算壹日。
      事      實
一、乙○○與丙○○原係夫妻關係，二人感情不睦。民國（下同）八十九年九月二日
    凌晨三時許，乙○○酒後返回嘉義市○○路二四巷二弄四號住處（起訴書誤植為
    嘉義市○○路四五五號前），竟基於恐嚇危害安全之概括犯意，因細故即持西瓜
    刀以加害生命之事向丙○○恫嚇稱：要殺死妳等語，致丙○○心生畏懼而前往嘉
    義市警察局第一分局竹園派出所報案；嗣丙○○通知其老闆甲○○○到場協助，
    乙○○竟仍承繼前開恐嚇危害安全之犯意，向甲○○○恫嚇稱：若再管其夫妻之
    事，要殺死渠，讓渠檳榔攤無法經營等語，致甲○○○心生畏懼，而危害於安全
    。同年九月十四日十八時許，乙○○開車途經嘉義市○○路與共和路口，將騎機
    車亦途經該處之丙○○攔下，徒手毆打丙○○（傷害部分業據撤回告訴），因丙○○不欲與乙○○返家，乙○○竟復承繼前開恐嚇危害安全之犯意，向丙○○恫
    嚇稱：「身上有槍，若不上車，就打死妳」等語，致丙○○心生畏懼危害曾女安
    全而再向嘉義市第二分局南門派出所報案，甲○○○經通知到場後，乙○○亦復
    承繼前開恐嚇危害安全之犯意，並與綽號「阿亮」真實姓名不詳之成年人，基於
    共同恐嚇之犯意聯絡，由該「阿亮」於南門派出所內向甲○○○傳話，以加害生
    命之事恫嚇稱：要殺死妳全家等語，致甲○○○心生畏懼，而致危害於安全。
二、案經丙○○及甲○○○訴由嘉義市警察局第二分局報由臺灣嘉義地方法院檢察署
    檢察官偵查起訴。
      理      由
一、訊據上訴人即被告乙○○（下稱被告）固於本院審理中坦承伊有於八十九年九月
    十四日十八時許，開車途經嘉義市○○路與共和路口，將騎機車亦途經該處之丙○○攔下，徒手毆打丙○○（傷害部分業據撤回告訴），因丙○○不欲與其返家
    ，及因伊之太太一直在外面工作，有很多天沒有回家，伊才與伊太太吵架，而有
    講殺死他之話，那是氣話等情，惟矢口否認有右揭恐嚇危害安全之犯行，辯稱：
    伊並無恐嚇丙○○及甲○○○，那時伊是有說一些話，那時伊很生氣，忘記講什
    麼話云云。
二、惟查：右揭犯罪事實，迭據告訴人丙○○與甲○○○於警局訊問時、檢察官偵查
    中、原審審理時及本院審理時指訴綦詳（丙○○部分見警訊卷第五頁、第六頁背
    面，甲○○○部分見警訊卷第七頁背面、第九頁背面、第十頁及二告訴人於偵查
    卷第十三頁、原審卷第十五頁至第十六頁、第三十八頁至第三十九頁、第六十四
    頁、本院卷九十年十一月二日訊問筆錄、同年月二十一日審判筆錄），互核告訴
    人二人所指述情節亦屬相符，且有被害人丙○○被暴力毆打成傷之傷害診斷書三
    紙可據（見警訊卷第十一頁至第十二頁），又本案於原審審理時，被告已與告訴
    人丙○○就公訴意旨所訴傷害部分，因雙方協議離婚同時達成和解，經原審再度
    傳訊被告與告訴人雙方到庭，告訴人二人仍堅稱被告確有右揭犯罪事實所述之恐
    嚇犯行，衡諸經驗及論理法則，倘被告確無恐嚇之犯行，於雙方業已離婚並達成
    和解（有和解書一件附卷可稽）後，告訴人當無堅稱被告確有恐嚇犯行之理，足
    認告訴人指訴情節應與事實相符；參以告訴人丙○○於八十九年九月二日、同年
    月十四日二度受被告恐嚇危害其安全後，均即至警局報案並請求告訴人甲○○○
    到場協助，嗣並聲請原審核發通常保護令獲准，此並有原審八十九年家護字第一
    八四號通常保護令一件附卷可按（見原審卷第七十四頁至第七十六頁，並有告訴
    人為被告傷害及恐嚇之情節可按），若謂被告並無恐嚇言詞，告訴人丙○○何需
    前往警局、告訴人甲○○○又何需到場協助，益徵告訴人二人所指被告確有恐嚇
    之情詞及伊等均心生畏懼危害安全等情為可採；末參以被告雖均於偵查時、原審
    審理中及本院調查時，均矢口否認有何傷害恐嚇告訴人丙○○之行為，惟直至與
    丙○○和解後，始於原審坦承有傷害丙○○之行為（見原審卷第六十三頁），益
    徵其事後飾詞圖卸刑責之情甚明。矧被告於上開南門派出所內，亦復承繼前開恐
    嚇危害安全之犯意，並與綽號「阿亮」真實姓名不詳之成年人基於共同恐嚇之犯
    意聯絡，由該「阿亮」於南門派出所內向甲○○○傳話，以加害生命之事恫嚇稱
    ：要殺死妳全家等語，致甲○○○心生畏懼，而致危害於安全，並有告訴人二人
    於本院審理時之供述情節可據。綜上所述，本案事證已臻明確，被告恐嚇之犯行
    ，洵堪認定，所辯不足採信。
二、核被告乙○○所為，係犯刑法第三百零五條恐嚇危害安全罪。被告與該綽號「阿
    亮」真實姓名不詳之人間，互有犯意聯絡及行為之分擔，為共同正犯。又被告先
    後多次恐嚇犯行，時間緊接，恐嚇內容類同，所觸犯復係構成要件同一之罪名，
    顯均係出於概括之犯意反復而為，為連續犯，應依刑法第五十六條之規定以論一
    罪論。
三、原審以被告事證已臻明確，因予論罪科刑，固非無見，惟查告訴人二人進而於本
    院審理時具體指認被告係於上開南門派出所內，亦復承繼前開恐嚇危害安全之犯
    意，並與綽號「阿亮」真實姓名不詳之人基於共同恐嚇之犯意聯絡，由該「阿亮
    」於南門派出所內向甲○○○傳話，以加害生命之事恫嚇稱：要殺死妳全家等語
    ，致甲○○○心生畏懼，而致危害於安全，已如上述，原判決未及審酌，自有可
    議。被告上訴於本院否認犯罪指摘原判決不當，雖不足採，惟原判決既有可議，
    自應由本院將原判決關於恐嚇部分撤銷改判。爰併審酌被告犯罪之動機（與被害
    人丙○○原係夫妻，因家有幼子乏人照顧，夫妻又失和情急之下所犯）、目的、
    手段、所生危害，及其犯罪後之態度等一切情狀，量處如主文所示之刑，並諭知
    易科罰金之折算標準。又行為後法律有變更者，適用裁判時之法律，刑法第二條
    第一項前段定有明文（原審漏引）。刑法第四十一條易科罰金之規定，已於九十
    年一月四日修正為刑法第四十一條第一項前段，兩相比較，新法並無不利於行為
    人，自應援引。
據上論斷，應依刑事訴訟法第三百六十九條第一項前段、第三百六十四條、第二百九
十九條第一項前段，刑法第二條第一項前段、第二十八條、第五十六條、第三百零五
條、第四十一條第一項，罰金罰鍰提高標準條例第一條前段、第二條，判決如主文。
本案經檢察官洪泰文到庭執行職務。
中    華    民    國      九十      年      十一      月      三十      日
                                  臺灣高等法院臺南分院刑事第三庭
                                      審判長法官  黃    崑    宗
                                            法官  楊    省    三
                                            法官  莊    俊    華
右正本證明與原本無異。
不得上訴。
                                      法院書記官  易    慧    玲
中    華    民    國  九十      年      十二      月      三        日
附錄：本判決論罪科刑法條
中華民國刑法第三百零五條
 (恐嚇危害安全罪)
以加害生命、身體、自由、名譽、財產之事，恐嚇他人致生危害於安全者，處二年以
下有期徒刑、拘役或三百元以下罰金。


司法院資訊處製作；財團法人民間司法改革基金會備份。
